臺灣高等法院民事判決　　　　　　　　100年度上易字第524號
上　訴　人　　王躍翔　
被　上訴人　　Ａ女真實姓名及.
訴訟代理人　　莊喬汝律師
　　　　　　　潘天慶律師
上列當事人間請求損害賠償事件，上訴人對於中華民國100年4月
7日臺灣臺北地方法院99年度訴字第2248號第一審判決提起上訴
，經本院於100年9月20日言詞辯論終結，判決如下：
    主      文
上訴駁回。
第二審訴訟費用由上訴人負擔。
    事實及理由 
一、本件被上訴人主張：兩造本為男女朋友關係，上訴人於民國
    97年8月20日入伍服役，被上訴人於97年9月15日因感情不再
    而向上訴人提出分手要求，上訴人聞訊即於同年月20日邀約
    被上訴人至其位於臺北市中山區○○○路○段115巷21號住處
    見面。被上訴人雖以身體不適為由婉拒上訴人之邀約，惟上
    訴人竟於電話中威嚇將對被上訴人胞姊不利，脅迫被上訴人
    赴約，被上訴人被迫於該日21時至上訴人住處。詎被上訴人
    至其住處後，上訴人竟持其所有長約18公分尖刀脅迫被上訴
    人脫光全身衣物，並對被上訴人辱罵髒話，又命被上訴人下
    跪磕頭，用腳踩住被上訴人頭部，抓住被上訴人頭髮拉扯，
    造成被上訴人左手前臂抓傷。上訴人並藉詞被上訴人初次性
    行為不是與其發生，命被上訴人與其肛交（後因故作罷），
    再以重複拿起該尖刀又放下之動作，及以被上訴人胞姊之安
    危威嚇，使被上訴人心生恐懼而不敢抗拒，違反被上訴人性
    自主之意願下，對被上訴人強制性交得逞。被上訴人受侵害
    後，即於同年月21日報警究辦上訴人妨害性自主之犯行，經
    軍事檢察官以97年偵字第184號軍事檢察官起訴書提起公訴
    ，並經國防部北部地方軍事法院以97年訴字第204號判決處
    有期徒刑8年，上訴人上訴後，復經國防部高等軍事法院以
    98年上訴字第41號判決、臺灣高等法院以99年度軍上字第4
    號判決上訴駁回確定，並已於國防部臺南監獄服刑。被上訴
    人因上訴人之侵害行為而遭受巨大之精神痛苦，其行為已侵
    害被上訴人之性自主決定權、健康權與貞操權，為此依民法
    第184條第1項前段、第195條第1項規定，請求上訴人應給付
    被上訴人新臺幣（下同）150萬元，及自起訴狀繕本送達翌
    日起至清償日止，按年息5%計算之利息【原審判決上訴人應
    給付被上訴人70萬元，及自99年7月2日起至清償日止，按年
    息5%計算之利息；並駁回被上訴人其餘之訴。被上訴人對其
    敗訴部分未據聲明不服，業已確定】。上訴人對其敗訴部分
    不服提起上訴。對上訴人之上訴，答辯聲明：上訴駁回。
二、上訴人則以：(一)本件事發之時，因上訴人入伍訓練結訓休假
    在家，上訴人原即打算將當日事先購買之定情戒指送予被上
    訴人，卻發現被上訴人前一夜未返家並與第三人鄭舜文過從
    甚密，為此兩人在電話中發生爭執。嗣被上訴人依約至上訴
    人處所後，被上訴人先就前夜未返家之事向上訴人道歉認錯
    ，表示日後不會再讓上訴人擔心，上訴人即釋懷不再生氣，
    並進而發生兩人間日常性行為情事，結束後上訴人亦將所購
    之定情戒指交予被上訴人，表示許諾終身之意，被上訴人亦
    欣然接受配戴。當日23時再由上訴人駕車載送被上訴人返家
    ，途中還先前往PUB與友人張珮芸見面，過程中被上訴人還
    向張珮芸展示其所配戴之鑽戒，滿臉歡欣並無異狀。且被上
    訴人返家後，兩人尚以電話連繫關心就寢情形，而被上訴人
    更傳送「我先睡了，起床再打給你，晚安～愛你喔啾」之親
    密簡訊，以示關心上訴人；上訴人也隨即傳送「我也愛妳喔
    我到家也跟妳說，聽到簡訊聲先睡沒關係不用看，好好休息
    比較重要，我更愛妳寶貝老婆」回覆關心。詎被上訴人在與
    上訴人見面前，即與第三人鄭舜文討論如何對付上訴人。故
    被上訴人先將與上訴人間之所有通話記錄予以錄音，再由被
    上訴人前往上訴人處所與上訴人周旋，利用兩人每次見面皆
    會發生性行為之機會，準備對上訴人提出性侵害告訴，藉此
    索求100萬元鉅額金錢，是本件確無強制性交之情事。(二)上
    訴人本對被上訴人要求肛交，然上訴人嗣並未著手對被上訴
    人實施肛交行為，迄至上訴人與被上訴人發生性行為止，其
    間上訴人並沒有對被上訴人有任何強暴脅迫行為之實施。且
    此段時間，上訴人甚至與被上訴人有相當長的時間和緩地面
    對面溝通彼此間之觀念問題，進而相互擁抱、親吻、愛撫，
    直至發生性行為。在整個擁抱、親吻、愛撫及發生性行為過
    程中，被上訴人除對上訴人表示不要射精在陰道內外，並未
    以任何言語或肢體動作表示不願意與上訴人發生性行為。退
    萬步言，即使認為上訴人之行為係違反被上訴人之意願所為
    ，然此侵權行為之發生，被上訴人顯然與有過失，依民法第
    217條第1項、第2項規定，應減輕上訴人之損害賠償金額等
    語，資為抗辯。並對原判決提起上訴，聲明：1.原判決不利
    於上訴人部分廢棄。2.上廢棄部分，被上訴人在第一審之訴
    駁回。
三、兩造爭執事項：(一)上訴人有無對被上訴人為強制性交之侵權
    行為？(二)若上訴人之行為構成侵權，則慰撫金應如何酌定？
    就此，本院判斷如下：
  (一)按刑事訴訟判決所認定之事實，固非當然有拘束民事訴訟判
    決之效力，但民事法院調查刑事訴訟原有之證據，而斟酌其
    結果以判斷事實之真偽，並於判決內記明其得心證之理由，
    即非法所不許（最高法院69年台上字第2674號、49年台上字
    第929號判例意旨參照）。本件兩造既均聲明引用本件刑事
    訴訟之卷證資料，本院自得調查刑事訴訟中原有之證據，斟
    酌其結果以判斷事實。
  (二)本件上訴人雖否認有對被上訴人為強制性交行為，辯稱：兩
    造係合意發生性行為，且縱認上訴人之行為有違反被上訴人
    之意願，被上訴人未以任何言語或肢體動作表示不願意與上
    訴人發生性行為，反與上訴人相互擁抱、接吻及愛撫，被上
    訴人亦與有過失云云。然查：
  1.本件被上訴人主張之上開事實，業據其提出國防部北部地方
    軍事法院檢察署軍事檢察官97年偵字第184號起訴書、國防
    部北部地方軍事法院97年訴字第204號判決、國防部高等軍
    事法院98年上訴字第41號判決、臺灣高等法院99年度軍上字
    第4號刑事判決書等為證（見原審卷第8-27頁），上訴人並
    因本件對被上訴人加重強制性交之犯行，業經判處有期徒刑
    8年確定在案，有本院依職權調取上開刑事卷證資料可考。
    而上訴人對其於前揭時、地曾持尖刀並嚇令被上訴人脫光衣
    服、大聲斥罵及辱罵髒話等情，亦不否認（見國防部高等軍
    事法院98年上訴字第41號卷第64頁正、反面），且被上訴人
    確因上訴人出言脅迫及持刀之強暴行為，致心生畏懼而不敢
    反抗，而遭上訴人強制性交之經過，亦據被上訴人於前揭刑
    案審理時以證人身分具結證述在卷（見國防部北部地方軍事
    法院97年訴字第204號卷(二)第29-36頁）；而被上訴人遭侵害
    後，向友人哭訴遭上訴人強制性交之經過，並呈現害怕發抖
    、失魂落魄、餘悸猶存，有如驚弓之鳥之神情，復經證人鄭
    舜文、江虹汝、被上訴人之胞姐於前揭刑案審理時證述纂詳
    （見前揭97年訴字第204號卷(二)第37-44頁），並有財團法人
    國泰綜合醫院受理疑似性侵害事件驗傷診斷書（置於國防部
    北部地方軍事法院檢察署97年偵字第184號偵卷卷底保密資
    料存放袋內）、內政部警政署刑事警察局97年11月28日刑醫
    字第0970143991號鑑驗書（見前揭97年訴字第204號卷(一)第
    37頁）及前揭刑事案卷扣案尖刀1把可資佐證。是被上訴人
    主張上訴人對其強制性交乙情，堪信為真實。
  2.又上訴人雖以當天係兩造言歸於好後才發生性行為，被上訴
    人當天亦收受其所贈之戒指，事後與上訴人友人見面時，亦
    未求援，且上訴人送被上訴人返回被上訴人住處後，2人亦
    互傳親密簡訊，據此辯稱並未對被上訴人為強制性交之侵權
    行為云云。惟查，兩造於上訴人住處時，僅其2人獨處，並
    無其他人在場，為兩造所不爭執，而上訴人亦自承確有拿出
    尖刀喝令被上訴人脫光衣服，並大聲辱罵，是在此時空緊密
    接續，且無外援之狀況下，尚難想像被上訴人與上訴人發生
    性行為時，其已脫離上訴人刀械威嚇之心理壓力，而出於自
    由意願與上訴人為性交行為。況上訴人主觀上亦應知悉其持
    有尖刀，喝令被上訴人脫光衣服，並大聲吼叫及辱罵髒話，
    復有持續拿起該尖刀又放下之動作後，此等行為已足使被上
    訴人心生畏懼，而不敢反抗。且上訴人復自承其喝令被上訴
    人脫光衣服後，即將該尖刀放置床上，後因被上訴人表示看
    到會怕，隨即將尖刀放置距離三步遠的床邊櫃子上，在為性
    行為的過程當中，該尖刀仍持續置放在床邊櫃子上等語（見
    國防部高等軍事法院98年上訴字第41號卷第64頁反面）。是
    上訴人自可預見被上訴人與其發生性交行為，係因心生畏懼
    ，而非出於自由意願，故上訴人此部分所辯並不足採信。又
    被上訴人主張收下上訴人贈送之戒指係因害怕激怒上訴人，
    且返家途中雖與上訴人同往pasoul pub與上訴人友人張珮芸
    等人見面，然因該處均係上訴人之友人，被上訴人無法預期
    其是否可以獲得援助，故不敢將其遭被上訴人強制性交之情
    事相告，亦符情理。至被上訴人主張其事後傳送親密簡訊予
    上訴人之原因，係為安撫上訴人之情緒，故仍依循往例傳送
    ，以免上訴人起疑。衡諸常情，一般人遭侵害後，處於六神
    無主，常有不知如何處理善後之情形，故被上訴人因擔心家
    人安危，為免上訴人起疑所為之上開舉止，尚在情理之內。
    且此亦僅涉及事後傳送訊息之動機，並無法據此推論兩造為
    性交行為時，係出於被上訴人之自由意願。是上訴人此部分
    所辯，亦不足為採。
  3.承上，被上訴人既非出於自由意願與上訴人發生性交，惟上
    訴人仍違反其意願強迫被上訴人與之發生性行為，難認被上
    訴人有何過失可言。此外，對於上訴人聲請傳喚證人張珮芸
    及施建宇部分，上訴人除未在原審聲請傳喚，並就此一新防
    禦方法為何直至第二審始提出，依民事訴訟法第447條第2項
    規定釋明外，上訴人聲請傳喚證人張珮芸所欲證明之待證事
    實，業經國防部北部地方軍事法院檢察署予以調查（見上開
    97年偵字第184號偵查卷第89-90頁），並經國防部北部地方
    軍事法院於判決理由內加以審酌後（見原審卷第14頁背面、
    第15頁），仍為上訴人有罪之認定，並經判刑確定；而另名
    聲請傳喚之證人施建宇所欲證明之待證事實，復與證人張珮
    芸相同，是二名證人所欲證明之待證事實，既均經刑事案件
    審理時加以審認而不足為有利於上訴人之認定，而本院亦為
    相同之認定，已如前述，自無再傳喚證人到庭作證之必要，
    併予敘明。
  (三)復按，因故意或過失，不法侵害他人之權利者，負損害賠償
    責任。不法侵害他人之身體、健康、名譽、自由、信用、隱
    私、貞操，或不法侵害其他人格法益而情節重大者，被害人
    雖非財產上之損害，亦得請求賠償相當之金額，民法第184
    條第1項前段、第195條第1項分別定有明文。次按，不法侵
    害他人之人格權，被害人受有非財產上損害，請求加害人賠
    償相當金額之慰撫金時，法院對於慰撫金之量定，應斟酌實
    際加害情形、所造成之影響、被害人痛苦之程度、兩造之身
    分地位經濟情形及其他各種狀況，以核定相當之數額（最高
    法院47年度台上字第1221號、51年度台上字第223號判例意
    旨參照）。上訴人於前揭時、地對被上訴人為性侵害行為，
    係故意不法侵害被上訴人之身體權、健康權、貞操權，其因
    本件妨害性自主案件之發生，致其心理及身體之創痛不可謂
    不鉅，且嚴重妨害被上訴人之性自主意志，對其精神上打擊
    非輕，堪認被上訴人因上訴人之不法侵害備感痛苦，確受有
    精神上之損害，是被上訴人依民法第184條第1項及第195 條
    第1項之規定，請求上訴人賠償其非財產上之損害，洵屬有
    據。經查，被上訴人96年度薪資所得為10萬9,971元，名下
    並無不動產或股票；上訴人96、97年度因就學或服兵役，由
    其父申報為扶養親屬，97年度上訴人名下並有總值123萬6,9
    60元之股票，此分別有財政部臺北市國稅局大安分局99年7
    月7日財北國稅大安綜所字第0990027847號函檢送之資料（
    見原審卷第47-49頁）、財政部臺北市國稅局中北稽徵所99
    年7月9日財北國稅中北綜所二字第0990016990號函檢送之資
    料（見原審卷第50-51頁）在卷足憑。本院審酌兩造原為男
    女朋友，上訴人就情感之表達方式，不顧被上訴人感受，不
    思克制己慾，僅因一時感情衝動，為滿足個人佔有之心理而
    為本件強制性交侵害行為，造成被上訴人身心重創，難以平
    復，並衡量兩造之身分、經濟能力、上訴人加害之方式及程
    度、被上訴人所受之損害等一切情狀，認被上訴人請求上訴
    人賠償之數額以70萬元為適當，應予准許。
四、綜上所述，被上訴人依據侵權行為法則，請求上訴人賠償精
    神慰撫金70萬元，及自99年7月2日起至清償日止，按年息5%
    計算之利息，核屬正當，應予准許。原審判決上訴人此部分
    敗訴，核無違誤，上訴意旨仍執陳詞，求予廢棄改判，為無
    理由，應駁回其上訴。
五、本件事證已臻明確，兩造其餘攻擊防禦方法及所提之證據，
    經審酌後認與判決結果不生影響，爰不逐一論列，附此敘明
    。
六、據上論結，本件上訴為無理由，依民事訴訟法第449條第1項
    、第78條，判決如主文。
中    華    民    國    100   年    10    月    11    日
                     民事第七庭  
                         審判長法  官 鄭三源
                               法  官 邱  琦
                               法  官 林玉珮
正本係照原本作成。
不得上訴。
中    華    民    國    100   年   10     月    11    日
                              書記官  廖月女